臺灣高等法院刑事裁定
110年度聲字第1770號
聲  請  人 
即  被  告  朱志政





指定辯護人 義務辯護陳俊翔律師                    
上列聲請人即被告因殺人未遂案件（110年度上訴字第1212號）
，聲請具保停止羈押，本院裁定如下：         
    主  文
聲請駁回。
    理  由
一、本件被告朱志政因殺人未遂等案件，前經本院訊問後，固坦
    承有持水果刀砍向告訴人致傷之傷害犯行，並經原審判決認
    定被告犯傷害罪，而判處有期徒刑1年4月，惟被告否認檢察
    官所指之殺人未遂犯行，然經證人即告訴人莊璟鵬、證人吳
    勇證述在卷，並有扣案之水果刀可憑，認為其犯罪嫌疑重大
    ，且被告目前戶籍設在新竹香山戶政事務所，所陳報居所為
    公司宿舍，並非其本人或親屬出名承租或買受之處所，難遽
    認為其固定居所，有事實足認有逃亡之虞，有刑事訴訟法第
    101條第1項第1款情形，非予羈押，顯難進行審判及執行，
    有羈押之必要，於民國110年4月8日起執行羈押在案。
二、聲請意旨略以：被告對告訴人確有心生不滿之事，然無其他
    仇恨或怨隙，是否構成殺人之犯意，非無疑問。參酌案發前
    二人間之互動情形，被告辯稱只是要教訓告訴人，並無殺害
    告訴人之意，要非無稽。案發當時告訴人是坐在花台吃東西
    ，被告屬於站立，被告持刀砍向告訴人，依其等當時身體位
    置，被告由上往下揮砍，方會造告訴人就被告揮刀部位之誤
    認，自無法逕認被告自始有殺人犯意，證人吳勇證述已證述
    未聽到被告說要讓告訴人死之語，因而本案不足證明被告有
    殺人之意，被告多次表示悔意，且依被告學經歷背景，未有
    能力潛逃國外，更無可能透過管道出境，被告經濟狀況不佳
    ，名下沒有不動產，平時為謀生住在公司宿舍，非無固定住
    所，顯無逃亡之虞，聲請人實無羈押之必要，請准予交保候
    傳、責付、限制住居、限制出境、出海，甚至每日早晚前往
    轄區派出所報到以代替羈押等語。
三、按法律規定羈押被告之要件，須基於維持刑事司法權之有效
    行使之重大公益要求，並符合比例原則，方得為之。且無罪
    推定原則除禁止對未經有罪判決確定之被告執行刑罰，亦禁
    止僅憑犯罪嫌疑即施予被告類似刑罰之措施，倘以重大犯罪
    嫌疑為羈押之唯一要件，即可能違背無罪推定原則。基於憲
    法保障人民身體自由之意旨，被告犯刑事訴訟法第101條第1
     項第3款所示之罪，嫌疑重大者，且有相當理由認其有逃亡
    、湮滅、偽造、變造證據或勾串共犯或證人之虞，亦無不得
    羈押之情形，法院斟酌能否以命該被告具保、責付或限制住
    居等侵害較小之手段代替羈押後，仍認非予羈押，顯難進行
    追訴、審判或執行者，方得羈押，始符合憲法第8條保障人
    民身體自由及第16條保障人民訴訟權之意旨，參照司法院釋
    字第665號解釋。次按羈押被告之目的，在於確保訴訟程序
    之進行、確保證據之存在及真實、及確保刑罰之執行，而被
    告有無羈押之必要，法院自得就具體個案情節予以斟酌決定
    ，如就客觀情事觀察，法院許可羈押之裁定，在目的與手
    段之間衡量並無明顯違反比例原則之情形，即無違法或不當
    可言。又被告經執行羈押後，有無繼續羈押之必要，應以原
    執行羈押之原因是否依然存在為依據。　　
四、經查：
  ㈠本件被告朱志政因殺人未遂等案件，經檢察官以涉犯殺人未
    遂罪提起公訴後，嗣經原審於110年3月4日以109年度訴第78
    3號判決被告犯傷害罪，處有其期徒刑1年4月在案，足認其
    犯罪嫌疑重大，又被告目前戶籍設在新竹○○○○○○○○，且於本
    院審理時陳報居所為公司宿舍，並非其本人或親屬出名承租
    或買受之處所，其係領取日薪之派遣員工(見本院卷第127頁
    )，難遽認為該居所為其固定居所，再參以被告前有多次通
    緝之前案紀錄（見本院被告前案紀錄表），益見確有事實足
    認有逃亡之虞，符合刑事訴訟法第101條第1項第1款之事由
    。又被告有3次傷害前科（見本院被告前案紀錄表），不思
    慎行，再犯本件，本院就其具體個案情節予以斟酌決定，依
    客觀情事觀察，在目的與手段之間衡量，若命被告具保、責
    付或限制住居等侵害較小之手段，均不足以確保審判或執行
    程序之順利進行，非予羈押，國家之刑罰權即有難以實現之
    危險，況本件尚在本院審理中，而有羈押被告之必要。再參
    諸被告人權保障及公共利益之均衡維護，認被告於現階段之
    訴訟程序中，尚難有何羈押以外之方法代替之，而有羈押之
    必要，符合羈押要件，自無停止羈押之事由。
　㈡又聲請意旨所指無殺人故意，及其住在宿舍無能力出境等節
    ，與被告是否有羈押必要性之審查要屬二事，並非法定停止
    羈押事由。另被告亦無刑事訴訟法第114條規定之情形，自
    無從准予具保停止羈押。本院審酌被告所涉各項情節，其羈
    押原因尚未消滅，聲請人聲請具保停止羈押，尚難准許，應
    予駁回，爰裁定如主文。
中　　華　　民　　國　　110 　年　　5 　　月　　13　　日
　　　　　　　　　刑事第十七庭  審判長法　官  鄭水銓 
　　　　　　　　　　　　　　　　　　  法　官  李世華
　　　　　　　　　　　　　　　　　　  法　官  黃雅芬
以上正本證明與原本無異。
如不服本裁定，應於收受送達後五日內向本院提出抗告狀。
                                      書記官  鄭雅云
中　　華　　民　　國　　110 　年　　5 　　月　　14　　日